臺灣高等法院臺中分院刑事判決　　　　　　　　　　九十二年度上重訴字第六四號
　　上　訴　人
　　即　被　告　丙○○
　　選任辯護人　賈俊益
　　上　訴　人
　　即　被　告　庚○○
　　上　訴　人
　　即　被　告　辛○○
　　右　二　人
　　指定辯護人　本院公設辯護人　丁○○
右上訴人等因毒品危害防制條例案件，不服臺灣南投地方法院九十二年度重訴字第二
一號中華民國九十二年十一月二十五日第一審判決（起訴案號：臺灣南投地方法院檢
察署九十二年度偵字第二七一七、二七一八、二七一九號），提起上訴，本院判決如
左：
    主      文
原判決撤銷。
丙○○、庚○○、辛○○共同連續販賣第一級毒品，丙○○、庚○○均處無期徒刑，
各褫奪公權終身；辛○○處有期徒刑捌年。扣案之第一級毒品海洛因拾貳包【其中拾
包（合計淨重陸陸零點零四公克）、其餘貳包（合計淨重零點參貳公克）】沒收銷燬
之；扣案之摩托羅拉廠牌手機壹支（含0000000000號門號ＳＩＭ卡壹張）
、諾基亞廠牌手機壹支（含0000000000號門號ＳＩＭ卡壹張）、另支諾基
亞廠牌手機壹支（不含0000000000號門號ＳＩＭ卡壹張）、毒品反應測試
包貳包、共同販賣毒品所得新台幣肆佰陸拾伍萬元，均沒收之，販賣所得部分，如全
部或一部不能沒收時，應以其財產抵償之。
    事      實
一、丙○○透過友人之介紹認識綽號「趙董」之成年男子，並知悉「趙董」處有第一
    級毒品海洛因可供販賣，遂夥同其妻舅庚○○（綽號「阿安」），庚○○再邀同
    好友辛○○（綽號「阿文」）加入，渠三人與「趙董」共同基於意圖營利販賣第
    一級毒品海洛因之概括犯意聯絡，連續販賣毒品海洛因，而渠等間之分工模式大
    致為：丙○○、庚○○、辛○○三人約定以行動電話門號0000000000
    號（由「趙董」提供予丙○○使用）、0000000000號、000000
    0000號（庚○○使用）、0000000000號（辛○○使用）作為相互
    聯絡之工具，由丙○○指示庚○○、辛○○對外覓妥有意購買海洛因之買主並接
    受訂貨（亦有「趙董」自行接洽買主者），俟交易對象、毒品數量及價格確定後
    ，再由「趙董」將約定數量之毒品海洛因，交由丙○○轉交庚○○、辛○○攜往
    約定交易地點交付買主，並收取價金（偶有丙○○偕同庚○○、辛○○共同前往
    交易地點，或庚○○、辛○○獨自前往者），有時「趙董」亦主動以電話指示庚○○前往向丙○○處取貨，再至約定地點交付毒品海洛因予買主。俟交易完成後
    ，丙○○再將所收取之價金交予「趙董」，由「趙董」提撥部分價款作為丙○○
    等之報酬並由丙○○從中分配予庚○○、辛○○以為酬金。茲就其三人連續販賣
    毒品之時地、對象及價格析述如下：
　　(1)九十二年六月初某日，推由丙○○、庚○○及辛○○三人，共同前往臺中市○○○路某處，販賣毒品海洛因約七十公克予綽號「大頭」（真實姓名、年籍不
      詳）之成年男子，得款新台幣（下同）二十五萬元。此次交易完成後，「趙董
      」未給予報酬。
    (2)九十二年六月初某日，推由辛○○一人前往南投縣草屯鎮○○路與芬草路附近
      ，販賣毒品海洛因（數量不詳）予周方亮（「綽號周董」），得款九十萬元。
      而此次交易完成後，「趙董」交付六萬元酬金給丙○○，丙○○再分配給庚○○、辛○○各二萬元、一萬五千元，餘由丙○○取得。
    (3)九十二年六月初某日，推由庚○○、辛○○二人前往簡龍泉位於臺中市○○路
      三號十二樓租屋處，各以一百一十萬之價格，分別販賣毒品海洛因（詳細數量
      不詳）予簡龍泉及周方亮，得款二百二十萬元。此次交易完成後，「趙董」交
      付二十萬元酬金給丙○○，丙○○再分配給庚○○、辛○○每人五至六萬元，
      餘由丙○○取得。
    (4)於右揭(3)之交易時間經過約一星期左右，在臺中市○○路與精誠路附近，簡龍
      泉先將價款一百三十萬元（簡龍泉出資三十萬元、簡龍泉之友人「阿彥」出資
      一百萬元）交付庚○○、辛○○二人，同日晚間某時，推由庚○○一人前往南
      投縣草屯鎮汾洋游泳池附近交付毒品予簡龍泉，得款一百三十萬元。此次交易
      完成後，「趙董」交付十五萬元酬金給丙○○，丙○○此次並未分配酬金給庚○○、辛○○。
    (5)復於九十二年七月九日十八時三十分許，推由辛○○攜帶毒品海洛因前往南投
      縣草屯鎮○○路「好又多ＫＴＶ」前，欲以約定之二百二十萬元價格，著手販
      賣海洛因予綽號「阿雄」（真實姓名、年籍不詳）之際，當場為警查獲而未遂
      （綽號「阿雄」之人則趁機逃逸），並自辛○○身上扣得欲供販賣之第一級毒
      品海洛因十包（合計淨重六六○‧○四公克、包裝重三七‧七○公克、純度六
      ○‧八四％、純質淨重四○一‧五七公克）、所有供犯罪所用之毒品反應測試
      包一包及摩托羅拉廠牌手機一支（內含0000000000號門號ＳＩＭ卡
      一張）。
    嗣因辛○○於第一次警詢時供出被查扣之毒品海洛因來源係綽號「阿安」之庚○○所交付，且供明庚○○常去其姐夫位於南投縣草屯鎮○○路星期六夜市對面小
    吃檳榔店交易毒品。警方根據上開線索，遂與南投地方法院檢察署檢察官等，於
    當晚二十時至南投縣草屯鎮○○里○○路六九九號搜索，當場查獲丙○○，並扣
    得第一級毒品海洛因二包（合計淨重○‧三二公克、包裝重○‧八五公克）及丙○○所有供犯罪所用之毒品反應測試包一包（其餘尚扣得非供販賣毒品所用之夾
    鍊保鮮袋包裝空袋二大包〈內含數量不詳之包裝空袋〉及電子磅秤一個）。嗣並
    經警持台灣南投地方法院檢察署檢察官核發之拘票，於九十二年七月九日晚上十
    時三十分，在南投縣草屯鎮○○路○段一○八號拘獲庚○○，扣得庚○○所有供
    犯罪所用之諾基亞廠牌手機二支（內含0000000000號、000000
    0000號門號ＳＩＭ卡各一張，惟後者之門號申請人係廖宏祥）。
二、案經南投縣政府警察局中興分局報告臺灣南投地方法院檢察署檢察官偵查起訴。
    理      由
一、訊據：(一)上訴人即被告丙○○坦稱：事實一之(2)部分，盧宗明將錢拿回來之後，
    伊就通知趙董過來拿錢，事實一之(3)部分，這次也是趙董將毒品海洛因拿到伊那
    裡，後來庚○○、辛○○他們將錢拿回來之後，伊再通知趙董過來拿錢，事實一
    之(4)部分，是趙董將海洛因包好後放在伊那裡，庚○○把錢拿回來之後伊再通知
    趙董過來拿錢，事實一之(5)部分，是趙董將海洛因拿到伊住處，辛○○再過來拿
    等語，惟否認係與趙董共同販賣海洛因，辯稱：伊並未販賣海洛因，是趙董聯絡
    好買海洛因的人後，趙董再將要賣的海洛因寄放在伊位於草屯鎮○○路六九九號
    之住處，然後庚○○、辛○○過來拿海洛因，之後的事伊就不知道了，等到庚○○、辛○○將錢交給伊之後，伊就打電話給趙董，告訴趙董說錢寄放在伊那裡，
    請伊過來拿，伊並無販賣海洛因之意思，事實一之(1)那次是庚○○、辛○○邀伊
    一起去，他們說是要去找朋友，伊在車上等候，他二人回來車上時才說是去送毒
    品給人家，伊才知道這件事情云云。(二)次訊據上訴人即被告庚○○對於：事實一
    之(1)、一之(3)、一之(4)等所示之犯行坦承不諱，惟否認其餘犯行及部分販賣情節
    ，辯稱：在販賣海洛因之過程中先由趙董將販賣海洛因之金額、數量與買主談妥
    之後，告訴伊海洛因放在伊姐夫丙○○家裡，並告訴伊去哪裡交貨，在販賣過程
    中伊只是負責送海洛因給購買之人而已，事實一之(2)那次，伊並未拿到三萬元之
    報酬，事實一之(3)那次伊也沒有拿到四萬之報酬，另事實一之(5)那次伊不知道云
    云。(三)又訊之上訴人即被告辛○○對於：事實一之(1)、一之(2)、一之(3)、一之(5)
    等所示之犯行坦承不諱，惟否認其餘犯行及部分販賣情節，辯稱：伊只是幫趙董
    送海洛因給購買毒品之人，是趙董將販賣海洛因之金額、數量與買主談妥之後，
    才告訴伊去哪裡交貨、取貨，事實一之(4)那次伊沒有參與，趙董說送海洛因一次
    會給伊二、三萬元，但伊都還沒有拿到錢云云（以上詳見本院卷第五三至六一頁
    ）。惟查：
　(一)被告丙○○於警詢時坦稱：伊透過庚○○及辛○○販賣毒品之方式是：庚○○及
    辛○○先找到買主，再找伊向「趙董」詢問是否有海洛因可賣及是否要賣、要賣
    多少錢後，等「趙董」將海洛因交給伊後，伊再交給庚○○及辛○○去交貨，得
    手後伊將販賣所得的錢交給「趙董」，再從他那裡拿到佣金，並與庚○○及辛○○分配花用；通常伊接到有人定海洛因，就撥打0000000000號電話與
    「趙董」設定好的電話號碼聯絡海洛因重量及售價，再約定時間、地點將海洛因
    交給伊，售後伊再和「趙董」約定時間、地點將貨款交給「趙董」，並收取佣金
    ，伊透過這種模式販售海洛因共有五次等語（詳見偵字第二七一八號卷第九、一
    ○頁）。被告丙○○並於警詢、偵查中供稱該五次販售海洛因之過程或由伊與庚○○、辛○○共同前往，或由庚○○、辛○○共同前往，或由庚○○、辛○○單
    獨前往交付海洛因並收取價款等情（詳見偵字第第二七一八號卷第一○、一一頁
    、三五頁反面、三六頁正面）。且被告庚○○於本院準備程序時亦坦稱有為事實
    一之(1)、一之(3)、一之(4)等犯行及將販賣海洛因所得之款項交給丙○○之事實；
    被告辛○○亦供承事實一之(1)、一之(2)、一之(3)、一之(5)等所示之犯行及將販賣
    海洛因所得之款項交給丙○○之事實；被告庚○○於原審審理時復供稱賣海洛因
    給簡龍泉時，趙董曾打電話給伊，要伊去丙○○那裡拿毒品，伊就去拿等語（詳
    見原審卷第九五頁）。綜依被告三人上開自白互核參析，被告三人就販賣海洛因
    之分工模式大致為：被告丙○○知悉「趙董」處有毒品海洛因之貨源，遂接受「
    趙董」之邀約及條件，指示被告庚○○、辛○○對外覓妥有意購買海洛因之買主
    並接受定貨（或由「趙董」自行接洽買主），俟交易對象、毒品數量及價格確定
    後，再由「趙董」將約定數量之毒品海洛因，交由被告丙○○轉交被告庚○○、
    辛○○攜往約定交易地點交付買主，並收取價金（偶有被告丙○○偕同被告庚○○、辛○○共同前往交易地點或被告庚○○、辛○○獨自前往交易者），或由「
    趙董」主動以電話指示被告庚○○前往向被告丙○○取貨，再至約定地點交付毒
    品海洛因予買主。俟交易完成後，被告丙○○再將所收取之價金交予「趙董」，
    由「趙董」提撥部分價款作為丙○○等之報酬並由丙○○從中分配予庚○○、辛○○以為酬金。是被告三人與「趙董」間，就販賣毒品之交易流程，顯係基於犯
    意聯絡而層層分工、各有所司，並相互利用彼此行為俾能獲取報酬，自為共同正
    犯。被告丙○○之選任辯護人為被告辯護稱：被告丙○○之行為僅成立幫助販賣
    海洛因之罪，尚難憑採。又公訴意旨認被告丙○○係先向「趙董」購買毒品海洛
    因，再加價販售云云，然被告丙○○於警詢中即供承：伊係將所聯絡之毒品交易
    細節告知「趙董」後，由「趙董」提供毒品交予伊販賣，嗣後再與伊相約交付貨
    款並收取佣金等語明確，互核被告庚○○於原審所供：「趙董」亦曾主動打電話
    要求伊前往丙○○處拿取欲販賣之毒品等語，足見本案毒品交易，確由「趙董」
    負責謀劃、主導，丙○○雖代「趙董」出面提供毒品並負責轉交價款予「趙董」
    ，參與程度相對於庚○○及辛○○二人之角色顯較為深入，然應僅係涉案情節輕
    重之分，要與自行向「趙董」販入毒品再轉售之情形有別，公訴人此部分所指，
    尚乏依據。
　(二)被告丙○○販賣海洛因之模式已如前述，其並於警詢、偵查中供稱該五次販售海
    洛因之過程或由伊與庚○○、辛○○共同前往，或由庚○○、辛○○二人前往，
    或由庚○○、辛○○單獨前往交付海洛因並收取價款（詳見偵字第第二七一八號
    卷第一○、一一頁、三五頁反面、三六頁正面），復已敘明如上。茲再就各次販
    賣海洛因之行為，實際與購買毒品海洛因之人交易之過程，予以論述：被告庚○○、辛○○均坦稱有參與事實一之(1)所示販賣海洛因給綽號「大頭」者之犯行，
    且互核相符，自堪憑採。被告丙○○就該次毒品交易雖供承有與庚○○、辛○○
    共同前往，但辯稱：庚○○、辛○○說是要去找朋友，伊在車上等候，事後才知
    道渠二人係前往該處販賣海洛因云云。然被告丙○○於偵查時供稱：第一次在台
    中市賣海洛因給綽號「大頭」，那次賣了二十五萬元，伊和庚○○、辛○○等三
    人都有去等語（詳見偵字第二七一七號卷第三九頁正面）；另被告三人於原審審
    理時亦一致供承：賣給大頭二十五萬元那次，時間是在九十二年六月初，這次三
    人均前往交海洛因，二十五萬元都給上手趙董拿走了，這次三人並無獲利等語（
    詳見原審卷第九四頁），足見第一次毒品海洛因之交易確由被告三人共同前往，
    被告丙○○否認事實一之(1)所示販賣海洛因之部分情節，應無可取。次查，被告
    辛○○坦稱有為事實一之(2)所示販賣海洛因給綽號「周董」者之犯行，核與被告
    丙○○於原審審理時供承情節相符（詳見原審卷第九四頁），且互核相符，堪認
    第二次係推由被告辛○○出面與綽號「周董」之男子進行毒品交易。又查，被告
    庚○○、辛○○均坦稱有為事實一之(3)所示之犯行，且被告丙○○於原審亦坦稱
    賣給簡龍泉那兩次確實有賣出去等語，並經證人簡龍泉於原審結證：伊施用之毒
    品海洛因來源是向綽號阿安之庚○○及綽號阿文之辛○○所購買，伊總共買了兩
    次：第一次大約在九十二年六月初，在台中市○○路伊租住處，伊拿一百十萬元
    給庚○○、辛○○他們，他們拿錢之後離開一下，當日就拿海洛因給伊，這一次
    是伊和周董合買，周董也出一百十萬元，周董當時也在場等語明確（詳見原審卷
    第九一頁），足見此次確係推由被告庚○○、辛○○出面與購買毒品之簡龍泉、
    周方亮交易。復查，被告庚○○坦稱有為事實一之(4)所示之犯行，且被告丙○○
    於原審亦坦稱賣給簡龍泉那兩次確實有賣出去等語，並經證人簡龍泉於原審結證
    稱：第二次是在前次交易約隔一星期後，伊在台中市○○路跟精誠路那邊交一百
    三十萬元給阿文及阿安他們，這次伊跟阿彥合買，阿彥出一百萬元，伊出三十萬
    元，在台中市交錢時，阿彥在車上等伊，當日晚上在草屯交貨，只有伊去拿貨，
    當日是阿安交給伊，第二次是因伊本身還有海洛因，但阿彥說要買要求伊合資，
    伊才再買等語（詳見原審卷第九一、九二頁），足見此次交易係由簡龍泉先將欲
    購買海洛因之價款交付給被告庚○○、辛○○，再於同日晚間，推由被告庚○○
    一人單獨前往交付毒品海洛因給簡龍泉，被告辛○○辯稱第四次交易伊未參與，
    應非可採。再查，被告辛○○坦稱有為事實一之(5)之事實，其並於警詢時供稱：
    「九十二年七月九日十八時三十分在草屯鎮○○里○○路好又多ＫＴＶ前被警方
    查獲之海洛因，是要賣給綽號阿雄男子新台幣二百二十萬元。該海洛因是綽號阿
    安之男子交給我販賣」、「‧‧‧綽號阿安我知道他叫庚○○」等語（詳見偵字
    第二七一七號卷第六、七頁）。並經被告庚○○於警詢時供承：警方於九十二年
    七月九日十八時三十分，在草屯鎮○○里○○路好又多ＫＴＶ前查獲之海洛因係
    伊交給辛○○販賣的，是有一個綽號阿雄之人跟伊聯絡要買海洛因，七月九日十
    八時三十分扣案之毒品是向丙○○拿的，要賣二百萬元等語明確（詳見偵字第二
    七一九號卷第六頁、第二十六頁正面），是該次毒品交易係由被告庚○○自被告
    丙○○處取得毒品海洛因，交付給被告辛○○，並推由被告辛○○前往與「阿雄
    」交易，然尚未交易完成即被警查獲，被告庚○○辯稱伊不知道此次交易云云，
    係事後卸責之詞，亦不足採信。按，共同實施犯罪行為之人，在合同意思範圍以
    內，各自分擔犯罪行為之一部，相互利用他人之行為，以達其犯罪之目的者，即
    為共同正犯。本件被告丙○○、庚○○、辛○○對於上開多次販賣海洛因之流程
    ，雖均非全程參與，然渠等與「趙董」間，就販賣毒品之交易流程，顯係基於犯
    意聯絡而層層分工、各有所司，並相互利用彼此行為俾能獲取報酬，自為共同正
    犯，尚不得以僅參與部分犯罪行為，而認就其餘未實際參與部分得不負共同正犯
    之責。
  (三)至被告等販賣海洛因獲取之報酬如何？(1)警詢時，被告丙○○供稱：第一次交易
    ，趙董未給佣金；第二次趙董拿六萬元佣金給伊，伊分給庚○○二萬元及辛○○
    一萬五千元；第三次趙董給伊二十萬元佣金，伊分給庚○○及辛○○各五至六萬
    元；第四次趙董拿給伊十五萬元佣金，這次伊未分給庚○○、辛○○；分給庚○○、辛○○之佣金由伊依每次販售情形分配，並無一定分配比例等語（詳見偵字
    第二七一八號卷第十、十一、十二頁）。(2)偵查時，被告辛○○供稱：販賣海洛
    因之代價要看量，一百萬元可拿四至五萬元，二百萬元可拿七至八萬元等語（詳
    見偵字第二七一七號卷第三五頁反面）；被告盧醇襄則供稱：交易一次可得三、
    四萬元，要看丙○○給多少，辛○○的部分他們私下解決，應該與伊差不多等語
    （詳見偵字第二七一七號卷第三七頁）。(3)原審審理時，被告三人除一致供稱：
    第一次交易所得二十五萬元均為趙董拿走，三人並無獲利等語（原審卷第九四頁
    ）外；被告丙○○又供稱第二次交易後，趙董拿給伊六萬元（係含第一次交易之
    報酬），伊全部交給庚○○、辛○○中之一人，他們如何分配伊不知道，伊之上
    手為趙董，依獲得之報酬是趙董提供給伊購買毒品之優惠（一克原價五千元，趙
    董算伊三千五百元），並提供伊少量毒品施用等語（詳見原審卷第九四、九五頁
    ）；被告辛○○另稱第二次交易後伊有拿到三萬元之報酬（詳見原審卷第九四頁
    ）；被告庚○○亦稱：伊後來有收到三萬元之報酬，可能是大頭那次之報酬，伊
    與辛○○是各拿各的錢等語（原審卷第九四頁）；被告辛○○復稱第一次賣給簡
    龍泉後，伊得到報酬八萬元；被告庚○○稱賣給簡龍泉之海洛因，伊分別得到八
    萬元及四萬元等語（詳見原審卷第九四、九五頁）。(4)本院審理時，被告丙○○
    供稱：趙董有說要免費送給伊海洛因施用，還說向他購買海洛因會便宜賣給伊，
    但是他還沒有送給伊，伊也還沒有向他購買海洛因；被告庚○○、辛○○則均稱
    ：趙董說送一次海洛因會給渠等一個人二、三萬元，但是錢都還沒有給（詳見本
    院卷第五六頁）。就被告三人歷次供述觀之：對於事實一之(1)該次毒品交易後，
    被告三人均未獲取報酬、事實一之(5)該次毒品交易因尚未完成，故被告三人亦未
    獲得報酬等情，被告三人說法一致；至其餘三次各人獲取之報酬如何？則說法各
    異。本院以被告丙○○在整個毒品交易過程中之地位，顯然高於被告庚○○、辛○○，被告丙○○且有分配報酬之權，是以被告丙○○所獲取之報酬不可能低於
    被告庚○○、辛○○，始合情理。被告丙○○於警詢時之說法就第二、三、四次
    毒品交易，每次獲取之報酬若干？及被告庚○○、辛○○各獲取報酬多寡？均有
    詳細之供述；且依其所供，被告丙○○之報酬顯然高於庚○○、辛○○，與情理
    相合，因此本院認應以被告丙○○於警詢時之供述為可採。被告庚○○、辛○○
    於偵查中所供報酬數額，僅係表明報酬之粗略計算方式，非可解釋為每次交易後
    之所得，自不若被告丙○○於警詢時所供精確，尚非可採為認定渠等獲取報酬之
    依據。至被告丙○○於原審所供其所獲得之報酬是趙董提供給伊購買毒品之優惠
    ，並提供伊少量毒品施用云云，與伊之前供承情節大異其趣，且相較於被告庚○○、辛○○所得之報酬，顯屬微不足道，悖於事理明甚，自不足採。至被告庚○○、辛○○於原審就此等部分報酬所為之供述，顯為配合被告丙○○之說詞而為
    之辯述，亦非可取。至被告等三人於本院之說法，更不同以往，衡以被告等若前
    後均未獲取報酬，何以甘於一再冒被查獲且被判重刑之風險，而為販賣毒品海洛
    因之行為？其辯詞不合情理亦至為明確，同非可取。
　(四)此外，被告辛○○為警查獲時，經警扣得欲供販賣之第一級毒品海洛因十包（合
    計淨重六六○‧○四公克、包裝重三七‧七○公克、純度六○‧八四％、純質淨
    重四○一‧五七公克）、所有毒品反應測試包一包及摩托羅拉廠牌手機一支（內
    含0000000000號門號ＳＩＭ卡一張）等物；被告丙○○被查獲時，並
    扣有第一級毒品海洛因二包（合計淨重○‧三二公克、包裝重○‧八五公克）及
    丙○○所有毒品反應測試包一包（其餘尚扣得非供販賣毒品所用之夾鍊保鮮袋包
    裝空袋二大包〈內含數量不詳之包裝空袋〉及電子磅秤一個）；被告庚○○被拘
    獲後，復扣得庚○○所有之諾基亞廠牌手機二支（內含0000000000號
    、0000000000號門號ＳＩＭ卡各一張，惟後者之門號申請人係廖宏祥
    ）等情，有南投縣警察局中興分局搜索筆錄、查扣清單、扣押物照片附卷及該等
    物品扣押可證。而扣案之白粉十二包，經送請法務部調查局鑑定結果，均為第一
    級毒品海洛因【其中十包（合計淨重六六○‧○四公克、包裝重三七‧七○公克
    、純度六○‧八四％、純質淨重四○一‧五七公克）、其餘二包（合計淨重○‧
    三二公克、包裝重○‧八五公克）】，有該局九十二年八月二十一日調科壹字第
    九七○○○二○八七號、同年八月二十二日調科壹字第九七○○○二○八六號鑑
    定通知書在卷可考（詳見偵字第二七一七號卷第六一頁、偵字第二七一八號卷第
    七五頁）。
  (五)復查，我國查緝毒品海洛因之施用或販賣一向執法甚嚴，對於販賣海洛因者尤科
    以重度刑責，又販賣海洛因既係違法行為，當非可公然為之，亦無公定價格，且
    容易分裝並增減份量，而每次買賣之價量，可能隨時依雙方關係深淺、資力、需
    求量及對行情之認知、來源是否充裕、查緝是否嚴謹、購買者被查獲時供述購買
    對象之可能風險之評估等情形，而異其標準，非可一概而論；販賣之利得，除被
    告坦承犯行或價量俱臻明確外，委難察得實情，販賣之人從價差或量差中牟利之
    方式雖異，其意圖營利之販賣行為則同一。是以因海洛因量微價高，販賣者率有
    暴利可圖，茍非意圖販賣營利，一般人焉有可能甘冒重度刑責而販賣海洛因。本
    案雖因「趙董」迄今未能緝獲到案，而未能查知「趙董」販入毒品海洛因之成本
    ，致無法查得渠等共同販賣之確實利潤為何，惟依前述之推論，參以本案被告等
    人販賣毒品之價格動輒有數十萬、甚或高達百萬元以上者，苟無相當利潤可圖，
    豈有甘冒重典屢屢將數量、價值非低之毒品海洛因逕依購入價格轉售可言？且被
    告等復有獲取販賣海洛因之報酬，則被告等販賣海洛因當有意圖營利之犯意，自
    亦足認定。又被告三人完成毒品交易所得之報酬雖各異，然渠等三人與「趙董」
    間，既有共犯關係已如上述，計算販賣毒品所得財物，自應以被告等人向購買毒
    品之人收取之價款為計算基礎（最高法院九十一年度台上字第二四一九號判決參
    照），是本案販賣毒品所得共計應為四百六十五萬元，自屬無疑。事證已臻明確
    ，被告等三人前開所辯係事後卸責或避重就輕之詞，均不足採信，犯行堪以認定
    ，均應依法論科。
二、按海洛因係毒品危害防制條例第二條第二項第一款所列之第一級毒品，不得非法
    販賣，核被告丙○○、庚○○及辛○○所為，均係犯毒品危害防制條例第四條第
    一項之販賣第一級毒品既遂罪（事實一之(1)、一之(2)、一之(3)、一之(4)部分）、
    及同條第六項、第一項之販賣第一級毒品未遂罪（事實一之(5)部分，起訴事實已
    論及被告辛○○遭查獲前之著手販賣行為，僅漏未論列被告三人尚涉犯販賣第一
    級毒品未遂罪，應予補充；又被告辛○○遭查獲當天，係攜帶約定以二百二十萬
    元價格販售之毒品海洛因前往與綽號「阿雄」之人碰面，然未及交付毒品收取價
    金即遭警查獲，顯已著手為販賣行為而未完成交易，應僅達於未遂階段，均附此
    敘明）。被告等持有第一級毒品海洛因之低度行為，為販賣毒品之高度行為所吸
    收，不另論罪。被告三人與綽號「趙董」之成年男子間，就販賣第一級毒品海洛
    因之犯行，有犯意聯絡及行為分擔，為共同正犯。被告三人多次販賣毒品海洛因
    既遂及未遂之犯行，時間緊接，方法相同，觸犯構成要件相同之罪，顯係基於概
    括犯意反覆為之，均應依連續犯規定以一罪論以販賣第一級毒品既遂罪，並除法
    定刑中死刑、無期徒刑部分，因依刑法第六十四條第一項、第六十五條第一項規
    定，不得加重外，餘加重之。又毒品危害防制條例雖於中華民國九十二年七月九
    日經總統以華總一義字第○九二○○一二一九三○號令修正公布，並自公布後六
    個月施行，惟該條例第四條第一項並未經修正，自無刑之輕重比較問題，附予敘
    明。又按：犯毒品危害防制條例第四條第一項至第四項、第五條第一項至第四項
    前段、第六條第一項至第四項、第七條第一項至第四項、第八條第一項至第四項
    、第十條或第十一條第一項、第二項之罪，供出毒品來源，因而破獲者，得減輕
    其刑，該條例第十七條定有明文。徵諸其立法目的，在利用減刑之寬典，鼓勵運
    輸、販賣、吸用或持有毒品之行為人，供出毒品之來源，藉以擴大防制毒品之成
    效，使煙毒易於斷絕。故凡觸犯該條所列舉之罪者，據實指陳其毒品所直接由來
    之人或地，並因而破案查獲者，即符合該條得減輕其刑之規定，至其所供毒品由
    來之人，與之是否具有共犯關係，並非所問（最高法院八十九年台上字第三九七
    ○號、第一七八號判決要旨參照）。是被告辛○○為警查獲後，主動供出毒品來
    源係來自被告庚○○，並因而查獲被告庚○○，爰依毒品危害防制條例第十七條
    規定，對被告辛○○減輕其刑。公訴意旨雖請求對被告庚○○、辛○○依刑法第
    五十九條規定減輕其刑；另原審到庭檢察官亦對被告丙○○具體求刑十二年。惟
    按，刑法第五十九條之得酌量減輕其刑者，固為法院依法得自由裁量之事項，然
    非漫無限制，必須犯罪另有特殊之原因與環境等情，而在客觀上足以引起一般同
    情，認為即予宣告法定最低度刑期猶嫌過重者，始有其適用；至於犯罪之動機、
    犯罪之手段或犯罪後之態度等情狀，僅可為法定刑內從輕科刑之標準，不得據為
    酌量減輕之理由（最高法院八十八年台上字第六六八三號、九十一年台上字第七
    三三號判決意旨參照）。衡諸販賣毒品乃刑責甚重之罪行，近年來政府藉由傳媒
    致力宣導下已廣為大眾所知悉，被告三人為圖私利仍鋌而走險犯之，惡性非輕，
    在客觀上顯無足以引起一般同情之餘地，復經本院斟酌本案犯罪情節，認不宜適
    用刑法第五十九條之規定酌減其刑，是檢察官上開所認及求刑，尚有未當，併此
    敘明。
三、又查，被告庚○○雖於警詢時（九十二年七月十日一時三十分）供出毒品來源係
    向其姊夫丙○○拿的等語（詳見偵字第二七一九號卷第七頁）。惟被告辛○○為
    警查獲之後，於九十二年七月九日第一次警詢時除供出被查扣之毒品海洛因來源
    係綽號「阿安」之庚○○所交付，且供明庚○○常去其姐夫位於南投縣草屯鎮○○路星期六夜市對面小吃檳榔店交易毒品等語。警方遂根據上開線索，與南投地
    方法院檢察署檢察官等，於當晚二十時至南投縣草屯鎮○○里○○路六九九號搜
    索，當場查獲丙○○，並扣得第一級毒品海洛因二包、毒品反應測試包一包等物
    ；被告庚○○則係警方持台灣南投地方法院檢察署檢察官核發之拘票，於九十二
    年七月九日晚上十時三十分（拘票上所載實施拘提時日：十時三十分當係指該日
    晚上十時三十分），在南投縣草屯鎮○○路○段一○八號所拘獲，有南投縣警察
    局中興分局搜索筆錄、拘票等在卷可憑。申言之，被告庚○○雖供出毒品來源係
    自被告丙○○處取得，然被告丙○○之被查獲並非因被告庚○○供出來源所致，
    二者並無因果關聯，則被告庚○○所為自與毒品危害防制條例第十七條之規定有
    間，不得依該條規定對被告庚○○減輕其刑，公訴意旨請求依上開規定對被告庚○○減輕其刑，尚有未合。另被告丙○○雖於警詢時供出其毒品來源為「趙董」
    之人，並提供行動電話號碼以供警方追查，此固有被告丙○○之警詢筆錄在卷可
    稽（詳見偵字第二七一八號卷第十頁）。而警方依據被告丙○○所提供之行動電
    話號碼0000000000的資料，調通聯紀錄查出「趙董」使用的手機，該
    手機是一支人頭的王八機，警方再監測發話基地台推測「趙董」可能是霧峰鄉之
    人，然後再調閱相當多的通聯紀錄及入出境資料，查到可能的嫌疑犯就是劉耀坤
    和戊○○；但警方嗣後逮捕戊○○時，僅在其身上查到一些匯單及設有四層之行
    旅箱，並沒有查獲毒品，至目前為止並未查到戊○○販毒之具體事證，所以還沒
    有移送等情，業據證人即承辦該案之刑事組長乙○○於本院證述屬實（詳見本院
    卷第一四二頁）。而因劉耀坤在大陸，所以警方並未抓到劉耀坤，但有抓到戊○○，經過採尿檢驗之後呈陽性反應，而將戊○○移送原審法院檢察署之情，復據
    證人己○○偵查員於本院證述屬實（詳見本院卷第一一六頁）。而經傳喚證人戊○○到庭證稱：伊並不認識「趙董」之人，之前是受僱於劉耀坤從事水電工作，
    並否認有交付海洛因給丙○○之事（詳見本院卷第一二○一二二頁）。查：本件
    被告丙○○雖供出毒品來源係「趙董」之人所交付，且警方根據其所提線索多方
    查證後，認「趙董」可能就是劉耀坤，惟警方迄今並未查獲劉耀坤，甚且警方提
    示劉耀坤之戶口卡片供被告丙○○指認，因該照片係十幾年前之照片，丙○○亦
    不敢確定劉耀坤是否為「趙董」之人，亦據證人乙○○證述在卷（詳見本院卷第
    一四二頁）。另經警方搜證結果，懷疑證人戊○○可能為趙董集團成員，並於戊○○於九十二年十二月二日二十一時自中國入境我國時約談，然戊○○亦未承認
    有與劉耀坤共同販毒情事，而其所持有之匯款單，亦無從直接或間接證明係販毒
    所用或所得之款項匯款資料，亦有證人己○○所提南投縣警察局中興分局刑案偵
    查卷宗影本一宗在卷可查，是被告丙○○雖供出毒品來源，然尚難謂已達於「因
    而破獲」之程度，自難認被告丙○○所為合乎毒品危害防制條例第十七條之規定
    ，而予減輕其刑。
四、原審認被告等犯罪事證明確，予以論罪科刑，固非無見，惟原判決依毒品危害防
    制條例第十七條規定，對被告庚○○減輕其刑，已有未洽；另原判決對於被告等
    三人獲取報酬之具體情形與本院所認定者不同，亦有未合。被告等三人上訴意旨
    或否認部分犯行及部分犯罪情節，或認原審量刑過重，執以指摘原判決不當，均
    無理由，惟原判決既有上述可議之處，即屬無可維持，應由本院將原判決撤銷改
    判。爰審酌被告三人雖均無前科（參卷附臺灣南投地方法院檢察署刑案資料查註
    紀錄表、臺灣高等法院被告全國前案紀錄表），然渠等均值壯年，本應思以勞力
    循正當途徑獲取財物，竟貪圖不勞而獲，無視政府嚴厲掃蕩查緝毒品之決心，竟
    參與販賣毒品海洛因之犯行，從中獲取不法利益，其犯行足以使購買施用者導致
    精神障礙與性格異常，誘發暴力攻擊及反社會行為，甚至造成人民生命健康受損
    之危險以及成癮性，有戕害國人身體健康、危害社會安全，惡性非輕，非予嚴懲
    不足遏止此類犯罪，又歷次販賣之毒品已達相當之數量，且共同販賣所得價額非
    微等一切情狀，分別量處如主文第二項所示之刑，並就被告丙○○、庚○○部分
    ，依刑法第三十七條第一項規定，併予宣告褫奪公權終身，以資懲儆。
五、末查，(1)扣案之海洛因十二包【其中十包（合計淨重六六○‧○四公克）、其餘
    二包（合計淨重○‧三二公克）】，均應依毒品危害防制條例第十八條第一項前
    段，宣告沒收銷燬之。(2)又按：刑罰法令關於沒收之規定，有採職權沒收主義與
    義務沒收主義。職權沒收，指法院就屬於被告所有，並供犯罪所用或因犯罪所得
    之物，仍得本於職權為斟酌沒收與否之宣告，例如刑法第三十八條第一項第二款
    、第三款、第三項前段等屬之。義務沒收，又可分為絕對義務沒收與相對義務沒
    收二者。前者指凡法條規定「不問屬於犯人與否，沒收之。」者屬之，法院就此
    等之物，無審酌餘地，除已證明毀滅外，不問屬於犯人與否或有無查扣，均應沒
    收之，例如刑法第二百條、第二百零五條、第二百零九條、第二百十九條、第二
    百六十六條第二項、毒品危害防制條例第十八條第一項前段等屬之；後者，供犯
    罪所用或因犯罪所得，且以屬於被告所有者為限，始應予以沒收，例如毒品危害
    防制條例第十九條第一項前段、修正前著作權法（八十七年一月二十一日修正公
    布前之著作權法）第九十八條、肅清煙毒條例第十三條第一項是（最高法院八十
    九年台上字第五六○五號判決意旨參照）。查，扣押之摩托羅拉廠牌手機一支（
    內含0000000000號門號ＳＩＭ卡一張）係被告辛○○所有之物；諾基
    亞廠牌手機一支（內含0000000000號門號ＳＩＭ卡一張）、另支諾基
    亞廠牌手機一支（不含0000000000號門號ＳＩＭ卡一張），係被告庚○○所有之物，且供被告等三人犯罪所用，業據被告辛○○、庚○○於原審供明
    在卷（詳見原審卷第九七頁），依毒品危害防制條例第十九條第一項規定予以沒
    收。(3)毒品反應測試包二包，係分別於被告辛○○、丙○○被查獲時所查扣之物
    ，應為被告等所有之物，參酌被告辛○○於前往交付毒品之際仍隨身攜帶乙情，
    應有供買主確認毒品之用，亦屬供被告等販賣毒品所用之物，應依毒品危害防制
    條例第十九條第一項規定宣告沒收。(4)又被告三人共同販賣毒品所得前後共計四
    百六十五萬元（被告等前後所得之報酬係取自販賣所得價款，自不能再將報酬金
    額予以加計），雖未扣案，仍應依毒品危害防制條例第十九條第一項之規定宣告
    沒收，如全部或一部不能沒收時，應以其財產抵償之。(5)至其餘扣得非供販賣毒
    品所用之夾鍊保鮮袋包裝空袋二大包（內含數量不詳之包裝空袋）及電子磅秤一
    個，被告丙○○堅決否認係販賣毒品所用，辯稱：因曾從事香腸製造，需測量香
    料用量並加以分裝等語在卷，參酌本案毒品均由「趙董」依約定之交易數量提供
    予被告丙○○，被告丙○○無庸亦無權自行分裝欲供販賣之毒品，經核被告所辯
    非無可能，是上開扣案物，自乏積極確切證據證明係供販賣毒品所用，爰不為沒
    收之諭知。(6)扣案之被告盧醇襄聯絡販賣毒品之行動電話手機內之門號0000
    000000號號ＳＩＭ卡一片，查該號行動電話門號之申請人係案外人廖宏祥
    ，有申請人資料影本一紙在卷可稽（詳見偵字第二七一八號卷第五六頁），雖該
    ＳＩＭ卡係在被告庚○○持有中並由其使用，惟廖宏祥既為申請人，該ＳＩＭ卡
    應認係廖宏祥所有，自不得宣告沒收，均附此敘明。
據上論結，應依刑事訴訟法第三百六十九條第一項前段、第三百六十四條、第二百九
十九條第一項前段，毒品危害防制條例第四條第一項、第十七條、第十八條第一項前
段、第十九條第一項，刑法第十一條前段、第二十八條、第五十六條、第三十七條第
一項，判決如主文。
本案經檢察官甲○○到庭執行職務。
中      華      民      國　    九十三     年     四      月   二十二 　日
                                臺灣高等法院臺中分院刑事第四庭
                                      審判長法  官　洪　耀　宗
                                            法　官　劉　登　俊
                                            法　官  江　德　千
右正本證明與原本無異。
（被告丙○○、庚○○部分並依職權送上訴）。
如不服本判決應於收受送達後十日內向本院提出上訴書狀，其未敘述上訴之理由者並
得於提起上訴後十日內向本院補提理由書（均須按他造當事人之人數附繕本）。
                                            書記官  吳　麗　琴
中      華      民      國　    九十三     年     四      月   二十二 　日
【附錄論罪科刑法條】
毒品危害防制條例第四條第一項：
製造、運輸、販賣第一級毒品者，處死刑或無期徒刑；處無期徒刑者，得併科新台幣
一千萬元以下罰金。
                                                                        Ｒ
